臺灣雲林地方法院刑事判決
110年度易字第325號
公  訴  人  臺灣雲林地方檢察署檢察官
被      告  吳東霖



            梁鈺安



上列被告因竊盜案件，經檢察官提起公訴（109 年度偵字第7231
號），被告就被訴事實為有罪之陳述，經告知簡式審判程序意旨
，並聽取公訴人及被告之意見後，本院裁定行簡式審判程序，判
決如下：
    主      文
【吳東霖】共同犯攜帶兇器竊盜罪，處有期徒刑柒月。未扣案之
犯罪所得新臺幣壹萬元，沒收之，於全部或一部不能沒收或不宜
執行沒收時，追徵其價額。
【梁鈺安】共同犯攜帶兇器竊盜罪，處有期徒刑柒月。未扣案之
犯罪所得新臺幣壹萬元，沒收之，於全部或一部不能沒收或不宜
執行沒收時，追徵其價額。
    事實及理由
壹、犯罪事實
    梁鈺安、吳東霖因缺錢花用，竟意圖為自己不法之所有，共
    同基於竊盜之犯意聯絡，由梁鈺安駕駛車牌號碼00-0000 號
    自用小客車搭載吳東霖，於民國109 年2 月25日凌晨1 時許
    ，前往方琮浩所經營之址設雲林縣○○鄉○○路000 號之夾娃娃
    機店，吳東霖即持2 人所共同購買之客觀上足供兇器使用之
    榔頭（未據扣案），敲毀店內為方琮浩所有之兌幣機鎖頭6 
    個後（涉犯毀損罪嫌部分，未據告訴），再由吳東霖、梁鈺
    安共同竊取兌幣機內之金錢共計新臺幣（下同）2 萬元。梁
    鈺安與吳東霖竊取得手後，旋駕車離開現場，並由梁鈺安將
    此次所共同竊得之金錢與其等先前於另處所共同竊得之金錢
    混同後，用以支付其等之開銷。嗣方琮浩於109 年2 月25日
    上午9 時許，發現兌幣機遭他人毀損，且其內之金錢遭竊，
    報警處理後，由警於109 年2 月25日中午12時40分許，在臺
    中市大里區長春路42巷巷口查獲梁鈺安、吳東霖，始悉上情
    。
貳、程序部分
    本案被告吳東霖、梁鈺安所犯之罪，非死刑、無期徒刑、最
    輕本刑為3 年以上有期徒刑之罪，或高等法院管轄第一審之
    案件，被告吳東霖、梁鈺安於準備程序中，就前揭被訴事實
    為有罪之陳述，經告以簡式審判程序之旨，並聽取被告吳東
    霖、梁鈺安與公訴人之意見後，本院認無不得或不宜改依簡
    式審判程序進行之處，爰依刑事訴訟法第273 條之1 第1 項
    、第284 條之1 規定，裁定本案行簡式審判程序。是本案之
    證據調查，依刑事訴訟法第273 條之2 規定，不受同法第15
    9 條第1 項、第161 條之2 、第161 條之3 、第163 條之1 
    及第164 條至第170 條規定之限制，合先敘明。
參、認定犯罪事實所憑之證據及理由
    上開犯罪事實，業據被告吳東霖（偵卷第195 、197 頁、本
    院卷第86、87頁）、梁鈺安（偵卷第127 頁、本院卷第120
    、122 頁）坦承不諱，核與證人即告訴人方琮浩證述之內容
    相符（偵卷第9 至12、93、94頁），並有監視錄影畫面翻拍
    照片（偵卷第13至25頁）、臺灣臺中地方檢察署109 年度偵
    字第7804、14471 、16773 號起訴書（偵卷第83至88頁）存
    卷可憑，堪認被告吳東霖、梁鈺安上揭任意性自白與事實相
    符，應堪採信。從而，本案事證明確，被告吳東霖、梁鈺安
    所為本案犯行，均堪認定，皆應依法論科。
肆、論罪科刑
一、按刑法第321 條第1 項第3 款之攜帶兇器竊盜罪，係以行為
    人攜帶兇器竊盜為其加重條件，此所謂兇器，其種類並無限
    制，凡客觀上足對人之生命、身體、安全構成威脅，具有危
    險性之兇器均屬之，且祇須行竊時攜帶此種具有危險性之兇
    器為已足，並不以攜帶之初有行兇之意圖為必要（最高法院
    79年度台上字第5253號判決意旨參照）。經查，被告吳東霖
    、梁鈺安持以行竊告訴人金錢之榔頭，可以敲毀告訴人所經
    營之夾娃娃機店內兌幣機之鎖頭，足認其質地堅硬，客觀上
    對人之生命、身體安全構成威脅，具有危險性，應無疑義，
    揆諸上開說明，自屬刑法第321 條第1 項第3 款之「兇器」
    無訛。是核被告吳東霖、梁鈺安所為，均係犯刑法第321 條
    第1 項第3 款之攜帶兇器竊盜罪。
二、被告吳東霖、梁鈺安就本案加重竊盜犯行，有犯意聯絡及行
    為分擔，應論以共同正犯。
三、爰以行為人責任為基礎，審酌被告吳東霖、梁鈺安竊取告訴
    人之財物，未能尊重他人財產權，欠缺守法意識，所為殊不
    可取，惟念及被告吳東霖、梁鈺安犯後坦承犯行，態度尚可
    ，兼衡被告吳東霖自陳為國中畢業之智識程度，未婚無子女
    ，入監前係以粗工、油漆、在家裡幫忙務農為業，每月收入
    約3 至4 萬餘元；被告梁鈺安則自陳為國中畢業之智識程度
    ，未婚無子女，入監前是以粗工為業，每月收入為2 萬5
　　千元之家庭生活經濟狀況，並考量檢察官對被告吳東霖、梁
    鈺安刑度之意見，及斟酌被告吳東霖、梁鈺安本案犯行之動
    機、所使用之竊取手段、對告訴人所造成之損害等一切情狀
    ，分別量處如主文所示之刑，以資懲儆。
伍、沒收部分
    按犯罪所得，屬於犯罪行為人者，沒收之，刑法第38條之1 
    第1 項前段亦有明文，且為貫徹不法利得之剝奪，不問原始
    不法所得不能沒收，若於全部或一部不能沒收或不宜執行沒
    收時，依刑法第38條之1 第3 項之規定，追徵其價額。又按
    有關共同正犯犯罪所得之沒收、追繳或追徵，最高法院向採
    之共犯連帶說，業於104 年8 月11日之104 年度第13次刑事
    庭會議決議不再援用、供參考，並改採沒收或追徵應就各人
    所分得者為之之見解。共同正犯犯罪所得之沒收、追徵，應
    就各人所分得之數為之。所謂各人「所分得」之數，係指各
    人「對犯罪所得有事實上之處分權限」而言。因此，若共同
    正犯各成員內部間，對於犯罪所得分配明確時，應依各人實
    際所得宣告沒收；若共同正犯對犯罪所得無處分權限，與其
    他成員亦無事實上之共同處分權限者，自不予諭知沒收；然
    若共同正犯對於犯罪所得享有共同處分權限時，如彼此間分
    配狀況未臻具體或明確，自應負共同沒收之責。所稱負共同
    沒收之責，參照民法第271 條「數人負同一債務，而其給付
    可分者，除法律另有規定或契約另有訂定外，應各平均分擔
    之」，民事訴訟法第85條第1 項前段「共同訴訟人，按其人
    數，平均分擔訴訟費用」等規定之法理，即係平均分擔之意
    （最高法院106 年度台上字第3111號、107 年度台上字第34
    60號、109 年度台上字第3251號判決意旨參照）。經查：
一、關於被告吳東霖、梁鈺安本案所竊得2 萬元之分配狀況，被
    告吳東霖供稱：我們竊取得手後，錢都被梁鈺安拿走了，我
    沒有分到半毛錢，但本案贓款被我們拿來支付平日吃喝的一
    些款項，梁鈺安也有前往桃園逛夜市並支付租屋處的部分費
    用等語（偵卷第197 頁、本院卷第87頁）；被告梁鈺安則供
    稱：我們偷到錢之後，吳東霖先將錢交給我，我會拿這筆錢
    來負擔我們2 人的開銷等語（本院卷第122 頁），可見被告
    吳東霖、梁鈺安本案行竊得手後，雖由被告梁鈺安保管所竊
    得之金錢，但被告吳東霖、梁鈺安之後續開銷，係共同自該
    筆金錢支出，足認被告吳東霖、梁鈺安對於本案犯罪所得，
    實有共同處分權限，且彼此間分配狀況未臻明確，揆諸上開
    說明，被告吳東霖、梁鈺安就本案犯罪所得，應負共同沒收
    而平均分擔本案犯罪所得之責任，是被告吳東霖、梁鈺安應
    依刑法第38條之1 第1 項前段規定，分別宣告沒收之犯罪所
    得各為1 萬元、1 萬元，並依同條第3 項規定，分別諭知於
    全部或一部不能沒收或不宜執行沒收時，追徵平均分擔後之
    各該價額。 
二、被告吳東霖、梁鈺安持以竊取告訴人金錢之榔頭，既未扣案
    ，又非違禁物，為免執行上之困難，爰不予宣告沒收，附此
    敘明。
據上論斷，應依刑事訴訟法第273 條之1 第1 項、第299 條第1
項前段，刑法第28條、第321 條第1 項第3 款、第38條之1 第1 
項前段、第3 項，判決如主文。
本案經檢察官莊珂惠提起公訴，檢察官李承桓到庭執行職務。
中　　華　　民　　國　　110 　年　　7 　　月　　28　　日
                  刑事第八庭    法  官  陳育良
以上正本證明與原本無異。
如不服本判決應於收受判決後 20 日內向本院提出上訴書狀，並
應敘述具體理由；其未敘述上訴理由者，應於上訴期間屆滿後20
 日內向本院補提理由書（均須按他造當事人之人數附繕本）。
「切勿逕送上級法院」。
告訴人或被害人不服本判決，應具備理由請求檢察官上訴，及上訴期間之計算係以檢察官收受判決正本之日期為準。「切勿逕送上級法院」。　　　　　　　　　　　
                               書記官  王姵珺
中　　華　　民　　國　　110 　年　　7 　　月　　29　　日
附錄本案論罪科刑法條全文
中華民國刑法第321 條
犯前條第一項、第二項之罪而有下列情形之一者，處6 月以上5
年以下有期徒刑，得併科50萬元以下罰金：
一、侵入住宅或有人居住之建築物、船艦或隱匿其內而犯之。
二、毀越門窗、牆垣或其他安全設備而犯之。
三、攜帶兇器而犯之。
四、結夥三人以上而犯之。
五、乘火災、水災或其他災害之際而犯之。
六、在車站、港埠、航空站或其他供水、陸、空公眾運輸之舟、
    車、航空機內而犯之。
前項之未遂犯罰之。